【裁判字號】    99,上訴,79
【裁判日期】    990324
【裁判案由】    毒品危害防制條例
【裁判全文】
臺灣高等法院刑事判決                  99年度上訴字第79號
上  訴  人
即  被  告  甲○○
上列上訴人因違反毒品危害防制條例案件，不服臺灣板橋地方法
院98年度訴字第3904號，中華民國98年11月30日第一審判決（起
訴案號：臺灣板橋地方法院檢察署98年度毒偵字第6820號，由原
審改行簡式審判程序），提起上訴，本院判決如下：
    主  文
上訴駁回。
    事  實
一、甲○○前於(1)民國89年間因施用毒品案件，經臺灣板橋地方
    法院以89年度毒聲字第440號裁定送觀察、勒戒，因認無繼
    續施用毒品傾向，而由臺灣板橋地方法院檢察署檢察官於89
    年2月3日以89年度毒偵字第633號為不起訴處分確定，並於
    同日釋放出所。(2)又其於同年間因施用毒品案件，由檢察官
    提起公訴並聲請強制戒治，起訴部分，經同院以89年度訴字
    第2014號判處有期徒刑7月，經上訴由本院以90年度上訴字
    第550號判決駁回上訴而確定，嗣於91年12月27日縮刑期滿
    執行完畢；戒治部分則經同院裁定令入戒治處所施以強制戒
    治，於90年8月3日停止處分而出所，嗣於90年10月16日戒治
    期滿未經撤銷停止處分而執行完畢。(3)再於92年度間因施用
    毒品案件，由檢察官提起公訴並聲請強制戒治，起訴部分，
    經同院以92年度訴字第2599號判處有期徒刑10月確定，嗣於
    94年3月27日縮短刑期執行完畢；戒治部分，則由同院以92
    年度毒聲字第3058號裁定令入戒治處所施以強制戒治，然因
    法律修正而於93年1月9日釋放出所。(4)復於94年間因施用毒
    品案件，經同院以94年度訴字第2844號判處有期徒刑7月確
    定，嗣於96年2月19日縮短刑期執行完畢。(5)又於95年間因
    施用毒品案件，經同院以95年度訴字第1197號判處有期徒刑
    10月，復經本院以96年度上訴字第990號判決駁回上訴後，
    再上訴至最高法院駁回上訴確定。(6)另於同年間因施用毒品
    案件，經同院以95年度訴字第3293號判處有期徒刑10月，再
    由本院以96年度上訴字第1051號判決駁回上訴確定。上開(5)
    (6)案復經本院以96年度聲減字第2762號裁定各減為有期徒刑
    5月，應執行有期徒刑8月確定，於96年9月26日易科罰金執
    行完畢。(7)於97年間因傷害案件（二罪），經同院以97年度
    簡字第7510號各判處有期徒刑3月，應執行有期徒刑5月，上
    訴經同院以97年度簡上字第1188號判決駁回上訴確定，於98
    年4月27日易科罰金執行完畢。
二、詎甲○○仍不知戒除毒癮，竟於上開觀察勒戒、強制戒治執
    行完畢5年內再犯施用毒品罪經法院科刑處罰後，基於施用
    第一級毒品海洛因之犯意，於98年7月29日12時許，在其位
    於臺北縣鶯歌鎮○○○路福德巷5之1號住處內，將海洛因摻
    水混合後置入針筒，以注射之方式施用第一級毒品海洛因1
    次，嗣於98年(原判決誤載為97年)7月31日20時27分許，為
    警循線在臺北縣三峽鎮○○路恩主公醫院對面之加油站前查
    獲。
三、案經臺北縣政府警察局中和第二分局報告臺灣板橋地方法院
    檢察署檢察官偵查起訴。
    理  由
壹、程序事項: 按被告以外之人於審判外之言詞或書面陳述雖未
    合於刑事訴訟法第159條之1至第159條之4等規定，然經當事
    人於審判程序同意作為證據，法院審酌該言詞或書面陳述作
    成時之情況，認為適當者，亦得作為證據；當事人、代理人
    或辯護人於法院調查證據時，知有刑事訴訟法第159條第1項
    不得作為證據之情形，而未於言詞辯論終結前聲明異議者，
    視為有上開同意，同法第159條之5定有明文。本判決下引之
    證據，檢察官、被告及辯護人於本院，均表示同意做為證據
    (見本院卷第42頁)，復未於言詞辯論終結前提出異議，依上
    開規定，均應認具證據能力，核先敘明。
貳、實體事項:
  一、上開事實，業據上訴人即被告甲○○於本院審理時坦承不
      諱 (見本院卷第42頁反面)，且被告為警查獲時採尿送驗
      結果，呈嗎啡（即海洛因水解後之反應）之陽性反應，有
      臺北縣政府警察局中和第二分局毒品案犯罪嫌犯人姓名及
      代碼對照表、臺灣檢驗科技股份有限公司98年8月19日UL/
      2009/80134號濫用藥物檢驗報告1紙在卷可證(見偵卷第7
      、10頁)。上述鑑驗結果，係檢驗機關本於專業知識及以
      精密儀器科學檢驗方法所得之結論，自可憑信，足見被告
      自白與事實相符，堪以採信。
  二、按毒品危害防制條例於92年7月9日修正公布，其中第20條
      、第23條將施用毒品之刑事處遇程序，區分為「初犯」、
      「5年內再犯」、「5年後再犯」，而依立法理由觀之，僅
      限於「初犯」、「5年後再犯」，始應先經觀察、勒戒或
      強制戒治程序，倘被告於5年內已再犯，經依法追訴處罰
      ，縱其第三次（或第三次以上）再度施用毒品之時間，在
      初犯經觀察、勒戒或強制戒治執行完畢釋放5年以後，已
      不合於「5年後再犯」之規定，且因已於「5年內再犯」，
      顯見其再犯率甚高，原實施觀察、勒戒或強制戒治，已無
      法收其實效，即應依該條例第10條處罰，最高法院95年5
      月9日95年度第7次刑事庭會議決議可資參照。又被告有如
      前述事實欄之犯罪紀錄，有臺灣板橋地方法院檢察署刑案
      資料查註紀錄表、全國施用毒品案件紀錄表及本院被告前
      案紀錄表各1份在卷可參。是被告於觀察、勒戒及強制戒
      治執行完畢釋放後，5年內已再犯施用毒品案件，經法院
      判處罪刑確定，則其再犯本件施用毒品案件，即非屬該條
      例第20條第3項所稱「5年後再犯」之情形，檢察官自應依
      法追訴。從而，本件事證明確，被告犯行應堪認定。
  三、查海洛因屬毒品危害防制條例第2條第2項第1款所稱之第
      一級毒品，不得持有、施用，被告甲○○竟持以施用，核
      其所為，係犯同條例第10條第1項之施用第一級毒品罪。
      其施用前持有海洛因之低度行為，應為施用之高度行為所
      吸收，不另論罪。查被告前有如事實欄所示之科刑及執行
      情形，有本院被告前案紀錄表1份附卷足憑，其於刑之執
      行完畢後5年內故意再犯本件有期徒刑之罪，為累犯，應
      依法加重其刑。又犯毒品危害防制條例第10條第1項施用
      第一級毒品罪，供出毒品來源，因而查獲其他正犯或共犯
      者，依同條例第17條第1項規定，得減輕或免除其刑，係
      指被告供出毒品來源之有關資料，諸如前手之姓名、年籍
      、住居所、或其他足資辨別之特徵等，使調查或偵查犯罪
      之公務員因而對之發動調查或偵查並破獲者而言。若被告
      供出毒品來源者之前，調查或偵查犯罪之公務員已有確切
      之證據，足以合理之懷疑被告所供販賣毒品來源之人，則
      嗣後之破獲與被告之「供出毒品來源」間，即欠缺先後且
      相當的因果關係，自不得適用上開規定予以減刑。查，被
      告係98年7月31日晚上8時27分許經警緝獲而供出毒品來源
      即乙○○，惟乙○○於同年月日下午4時5分許已為警緝獲
      (見98偵字第2112號卷第1頁反面)，足見乙○○非因被告
      之供出而查獲，依上開說明，自不得適用上開規定予以減
      刑，並此敘明。
  四、原審認被告犯行明確，適用毒品危害防制條例第10條第1
      項、刑法第11條前段、刑法第47條第1項之規定論罪科刑
      ，並審酌被告素行非佳，經觀察勒戒、強制戒治及多次刑
      事科刑處罰後，仍未能戒除毒癮，顯見其無戒毒悔改之意
      ，惟念其施用毒品之次數僅1次，犯罪後坦認犯行，態度
      尚稱良好等一切情狀，量處有期徒刑10月。經核認事用法
      並無違誤，量刑亦屬適當。被告上訴意旨以其供出上游請
      求從輕量刑為由，指摘原判決不當，並無理由，已如前述
      ，是被告上訴為無理由，應予駁回。
據上論斷，應依刑事訴訟法第368條，判決如主文。
本案經檢察官陳國鳴到庭執行職務。
中    華    民    國    99    年    3     月    24    日
            刑事第二十二庭審判長法  官  郭雅美
                                法  官  李麗珠
                                法  官  洪于智
以上正本證明與原本無異。
如不服本判決，應於收受送達後10日內向本院提出上訴書狀，其
未敘述上訴之理由者並得於提起上訴後10日內向本院補提理由書
（均須按他造當事人之人數附繕本）「切勿逕送上級法院」。
                                書記官  強梅芳
中    華    民    國    99    年    3     月    25    日
附錄：本案論罪科刑法條全文
毒品危害防制條例第10條第1項
施用第一級毒品者，處 6 月以上 5 年以下有期徒刑。

司法院資訊處製作；財團法人民間司法改革基金會備份。
